---
title: "Talleres 1 - Sesión 2"
author: "Estudiante"
author-title: Autores
published-title: Última modificación
date: "`r Sys.Date()`"
format: 
  html:
    embed-resources: true
    code-fold: false
    code-summary: "Mostrar código."
    toc: true
    toc-depth: 2
    toc-title: Tabla de contenidos
lang: es
editor_options: 
  chunk_output_type: console
editor: source
---

```{r setup, include=FALSE}
knitr::opts_chunk$set(message = FALSE, warning = FALSE)
library(pacman)
# Añade aquí las librerías necesarias para realizar la actividad
p_load(tidyverse,readxl)

```

## Ejercicios Sesión 2

Primero de todo. Cargamos los datos de las elecciones al Congreso 2023

```{r datos}

# Hay que hacer algunos ajustes
elec23 <- 
  # Cargar los datos
  read_xlsx("202307_elec_congr_municipios.xlsx",
            # Especificando el rango de celdas
            range = "A6:BT8137") |> 
  # Cambiar el nombre de las variables
  rename(
    CA = `Nombre de Comunidad`,
    IdProv = `Código de Provincia`,
    Prov = `Nombre de Provincia`,
    IdMuni = `Código de Municipio`,
    Muni = `Nombre de Municipio`,
    Pob = Población,
    Mesas = `Número de mesas`,
    Censo = `Total censo electoral`,
    Votantes = `Total votantes`,
    VotVal = `Votos válidos`,
    VotCand = `Votos a candidaturas`,
    VotBl = `Votos en blanco`,
    VotNul = `Votos nulos`,
    JxCAT = `JxCAT - JUNTS`,
    BILDU = `EH Bildu`,
    PNV = `EAJ-PNV`,
    BNG = B.N.G.,
    UPN = U.P.N.
  )

```

### Filter

a. Selecciona los datos de tu municipio
```{r filtermuni}

elec23_mimuni <- elec23 %>% 
  filter(Muni=="Tarragona")

```

b. Selecciona los datos del primer municipio de cada provincia
```{r}
elec23_muni1 <- elec23 %>% 
  filter(IdMuni==1)
  
```
c. Selecciona los datos de dos provincias
```{r}
elec23_2prov <- elec23 %>% 
  filter(IdProv %in% c(15,36))
  # # Alternativamente
  # filter(IdProv==15|IdProv==36)

```
d. Selecciona los municipios donde PP saque mejores resultados que PSOE
```{r}
elec23_ppmaspsoe <- elec23 %>% 
  filter(PP>PSOE)
```
e. Selecciona los municipios donde PSOE saque mejores resultados que PP
```{r}
elec23_psoemaspp <- elec23 %>% 
  filter(PSOE>PP)
```

### Select

a. Queremos trabajar únicamente con datos de participación, selecciona las variables mínimas
```{r}
elec23_part <- elec23 %>% 
  select(IdProv,Prov,IdMuni,Muni,Censo,Votantes)

```

b. Elimina la variable de votos al partido animalista
```{r}
elec23_sinpacma <- elec23 %>% 
  select(-PACMA)
```

c. Selecciona los datos de los Partidos de ámbito estatal
```{r}
elec23_pae <- elec23 %>% 
  select(IdProv,Prov,IdMuni,Muni,PP,PSOE,SUMAR,VOX)
```

### Mutate

a. Crea la variable de participación
```{r}
elec23_part <- elec23_part %>% 
  mutate(part = Votantes/Censo*100)
```

b. Crea una variable que indique la relación de votos entre PP y PSOE
```{r}
elec23 <- elec23 %>% 
  mutate(relacionpppsoe = (PP/PSOE))
```

c. Crea la variable de porcentaje de voto a un partido, elige el que te guste más (o al que nunca votarías)
```{r}
elec23 <- elec23 %>% 
  mutate(VOX_por = VOX/Votantes*100)
```

d. Categoriza los municipios en base a su población en dos o tres categorías. [Pista: usa if_else()]
```{r}
elec23 <- elec23 %>% 
  mutate(municat = if_else(Pob>=90000,"Ciudad","Pueblo") %>% as.factor(),
         municat3 = if_else(Pob<5000,"Pueblecito", if_else(Pob<20000,"Pueblo","Ciudad")) %>% as.factor()
         )

```

e. Calcula el % de apoyo a los principales partidos, ajustado a cada CA.
```{r}
elec23 <- elec23 %>% 
  mutate(apoyo = case_when(CA == "Galicia" ~ PP + BNG + PSOE + SUMAR + VOX,
                           CA == "Cataluña" ~ PP + PSOE + SUMAR + VOX + ERC + JxCAT,
                           CA == "País Vasco" ~ PP + PSOE + SUMAR + VOX + PNV + BILDU,
                           TRUE ~ PP + PSOE + SUMAR + VOX))

```


#### Group_by & Summarise

a. Calcula qué porcentaje de apoyo recibe el PSOE en cada municipio respecto al total de votos al PSOE en la provincia
```{r}

elec23 <- elec23 %>% 
  group_by(Prov) %>% 
  mutate(PSOE_prov = sum(PSOE),
         PSOE_por_prov = PSOE/PSOE_prov*100) %>% 
  ungroup() 

elec23 %>% 
  select(Muni,PSOE,PSOE_prov,PSOE_por_prov)

```


b. Agrupa los resultados electorales por provincias: Los resultados deberían ser parecidos a los resultados oficiales [(enlace aquí)](https://www.boe.es/diario_boe/txt.php?id=BOE-A-2023-18907)
```{r}

elec23_prov <- elec23 %>% 
  group_by(Prov, IdProv) %>%
  summarise(PSOE = sum(PSOE, na.rm = T),
            PP = sum(PP, na.rm = T),
            VOX = sum(VOX, na.rm = T),
            SUMAR = sum(SUMAR, na.rm = T))

```

c. Agrupa los resultados por tipología de municipio. Obtén el total de censo y votantes. Calcula la participación y los % de apoyo a los partidos
```{r}
elec23_tipologia <- elec23 %>% 
  group_by(municat) %>% # agrupamos por tipo de municipio!
  summarise(Censo = sum(Censo, na.rm = T),
            Votantes = sum(Votantes, na.rm = T),
            PSOE = sum(PSOE, na.rm = T),
            PP = sum(PP, na.rm = T),
            VOX = sum(VOX, na.rm = T),
            SUMAR = sum(SUMAR, na.rm = T)) %>% 
  mutate(Participacion = Votantes/Censo*100,
         SUMAR_por = SUMAR/Votantes*100)

```


#### Stringr

a. Resultados electorales del municipio con el nombre más corto

```{r}
elec23 <- elec23 %>% 
  mutate(caracteres_muni = str_length(Muni))

elec23 %>% 
  arrange(caracteres_muni) %>% 
  select(Prov,Muni,Censo,Votantes,PP)

```


b. Municipios con nombre de santo

```{r}
elec23_san <- elec23 %>% 
  filter(str_detect(Muni,"San |Santo |Santa "))
```

c. Municipios que empiecen por nombre de santo

```{r}
elec23_san_inicio <- elec23 %>% 
  filter(str_detect(Muni,"^San |^Sant |^Santo |^Santa "))
```

###### Datos de alcaldes
```{r}
alcaldes <- read_xlsx("alcaldes_2023.xlsx")
```
a. Separa nombre de apellidos
```{r}
alcaldes <- alcaldes %>% 
  separate(NombreCompleto,
           ", ",
           into = c("Apellidos","Nombre"))
```
b. Homogeneiza formato
```{r}
alcaldes <- alcaldes %>% 
  mutate(Nombre = str_to_title(Nombre),
         Apellidos = str_to_title(Apellidos))
```
c. Alcaldes que se llamen Antonio
```{r}
alcalde_antonio <- alcaldes %>% 
  filter(str_detect(Nombre,"^Antonio$"))
```
d. Sánchez: PP vs. PSOE
```{r}
alcalde_sanchez <- alcaldes %>% 
  mutate(espacios = str_count(Apellidos," ")) %>% 
  filter(str_detect(Apellidos,"^Sánchez|^Sanchez| Sánchez$| Sanchez$"))
  
alcalde_sanchez %>% 
  filter(Partido %in% c("PP","PSOE")) %>% 
  group_by(Partido) %>% 
  summarise(count = n())
  
```