---
title: "Talleres 1 - Sesión 2"
author: "Estudiante"
author-title: Autores
published-title: Última modificación
date: "`r Sys.Date()`"
format: 
  html:
    embed-resources: true
    code-fold: false
    code-summary: "Mostrar código."
    toc: true
    toc-depth: 2
    toc-title: Tabla de contenidos
lang: es
editor_options: 
  chunk_output_type: console
editor: source
---

```{r setup, include=FALSE}
knitr::opts_chunk$set(message = FALSE, warning = FALSE)
library(pacman)
# Añade aquí las librerías necesarias para realizar la actividad
p_load(tidyverse,readxl)
```

## Actividad Sesión 2

Empezamos!


### Cargar los datos

```{r }
# Cargar los datos
elec23 <- read_xlsx("1_datos/202307_elec_congr_municipios.xlsx",
            # Especificando el rango de celdas
            range = "A6:BT8137") |> 
  # Cambiar el nombre de las variables
  rename(
    CA = `Nombre de Comunidad`,
    IdProv = `Código de Provincia`,
    Prov = `Nombre de Provincia`,
    IdMuni = `Código de Municipio`,
    Muni = `Nombre de Municipio`,
    Pob = Población,
    Mesas = `Número de mesas`,
    Censo = `Total censo electoral`,
    Votantes = `Total votantes`,
    VotVal = `Votos válidos`,
    VotCand = `Votos a candidaturas`,
    VotBl = `Votos en blanco`,
    VotNul = `Votos nulos`,
    JxCAT = `JxCAT - JUNTS`,
    BILDU = `EH Bildu`,
    PNV = `EAJ-PNV`,
    BNG = B.N.G.,
    UPN = U.P.N.
  ) 
```


a. Selecciona los resultados de tu municipio

```{r}
mimuni <- elec23 %>% 
  filter(Muni == "Zaragoza")
  
```

b. Selecciona los datos del primer municipio de cada provincia

```{r}
elec23_muni1 <- elec23 %>% 
  filter(IdMuni==1)
```

c. Selecciona los datos de dos provincias

```{r}
elec23_2prov <- elec23 %>% 
  filter(IdProv %in% c(11,14))

elec23_2prov <- elec23 %>% 
  filter(IdProv == 11 | IdProv == 14)
```

d. Selecciona los municipios donde PP saque mejores resultados que PSOE

```{r}
elec23_ppmaspsoe <- elec23 %>% 
  filter(PP>PSOE)
```

e. Selecciona los municipios donde PSOE saque mejores resultados que PP

```{r}
elec23_psoemaspp <- elec23 %>% 
  filter(PSOE>PP)
```

f. Elimino una observación
```{r}
mimuni <- elec23 %>% 
  filter(Muni != "Zaragoza")
  
```

2. Select

a. Vamos a seleccionar las variables mínimas para calcular la participación electoral

```{r}
elec23_part <- elec23 %>% 
  select(IdProv,IdMuni,Muni,Votantes,Censo)
  
```

b. Nos cargamos PACMA

```{r}
elec23_sinpacma <- elec23 %>% 
  select(-PACMA)
```


c. Nos quedamos solo con los PAEs

```{r}
elec23_paes <- elec23 %>% 
  select(IdProv,IdMuni,Muni,PP,PSOE,SUMAR,VOX)
```


3. Mutate

a. Crea la variable de participación
```{r}
elec23_part <- elec23_part %>% 
  mutate(Part = Votantes/Censo*100)
```

b. Crea una variable que indique la relación de votos entre PP y PSOE
```{r}
elec23_paes <- elec23_paes %>% 
  mutate(relPPPSOE = PP/PSOE)
```

c. Crea la variable de porcentaje de voto a un partido, elige el que te guste más (o al que nunca votarías)
```{r}
elec23 <- elec23 %>% 
  mutate(PACMA_por = PACMA/Votantes*100)
```

d. Categoriza los municipios en base a su población en dos o tres categorías. [Pista: usa if_else()]
```{r}
elec23 <- elec23 %>% 
  mutate(municat = if_else(Pob<=10000,"Pueblo","Ciudad") %>% 
           factor())
```

e. Calcula el % de apoyo a los principales partidos, ajustado a cada CA. En la mayoría de España esto implica los votos de PSOE, PP, VOX y Podemos; en Catalunya hay que añadirle ERC y JxCat; en el País Vasco PNV y Bildu. [Pista: usa case_when()]
```{r}

elec23 <- elec23 %>% 
  mutate(partprinc = case_when(CA=="Catalunya" ~ (PSOE+PP+VOX+SUMAR+ERC+JxCAT)/VotVal*100,
         CA=="País Vasco" ~ (PSOE+PP+VOX+SUMAR+PNV+BILDU)/VotVal*100,
         T ~ (PSOE+PP+VOX+SUMAR)/VotVal*100
  )
  )

```

a. Ordena los municipios de más a menos poblados
```{r}
elec23_pob <- elec23 %>% arrange(-Pob) %>% select(c("Muni","Pob")) %>% head(n = 20)
```

b. Ordena los municipios en base a los resultados de uno de los partidos (en términos relativos!)
```{r}
elec23 %>% 
  mutate(PP_por = PP/VotVal*100) %>% 
  arrange(-PP_por) %>% 
  filter(Pob>10000) %>% 
  select(Prov,Muni,PP_por,Censo) %>% 
  head(n=10)
```
