---
title: "primerdia talleres"
output: html_document
date: "2024-11-05"
---

```{r setup, include=FALSE}
knitr::opts_chunk$set(echo = TRUE)
```

```{r}

#install.packages("pacman") ##para descargar casi todos los paquetes 
```

```{r}

library(pacman)
```

```{r}
#install.packages("devtools")  ##para instalar desde gitbug
```

```{r}
p_load("r4np") ##para cargar todas las librerias y si no esta lo va a descargar, este paquete sirve para que el proyecto tenga estructura
```

```{r}
#install.packages("devtools")
```

```{r}
library(devtools)
```

```{r}
devtools::install_github("ddauber/r4np")
```

```{r}
create_project_folder() --> para crear carpetas automaticamente
```

```{r}
pepito <- 3
```


## Crear una función


### Una función que retorne el valor de la mitad de un número

```{r}
funcionmitad <- function(x) {
  y <- x/2
  return(y)
}
```



```{r}
funcionmitad(pepito)
```

```{r}
f_multiplicacion <- function(x) {
  y <- x*3
  return(y)
}   
```

```{r}
f_multiplicacion (pepito)
```
Con dos argumentos:
```{r}
funcionpotencia <- function(x,y) {
  potencia <- x^y
  return(potencia)
}
```

```{r}
funcionpotencia(pepito, 4)
```
Que me de el resultado como texto: "El resultado de la potencia es:"

```{r}
funciontexto <- function(x,y) {
  potencia <- x^y
  z <- "El resultado de la potencia es: "
  texto <- paste0(z, potencia)
  return(texto)
}
```

```{r}
funciontexto(pepito, 4)
```

```{r}
library(tidyverse)
```


##Uso del pipe %>%

###Media de los valores 1,5,8 redondeadods a dos decimales

```{r}
numeros <- c(1,5,8)
media <- mean(numeros) %>% round(digits = 2)

```

```{r}
mean(c(1,5,8)) %>% round(2)
```

```{r}
c(1,5,8) %>% mean() %>% round(2)
```

## Github
Es una platafroma para compartir códigos y proyectos. Es para albergar, compartir, descargar y trabajar con proyectos que siguen los protocolos git. Están creados para el trabajo colaborativo del software libre. 

Repositorio -> conjunto de archivos (puedes enviar nuevos archivos o modificaciones d elos misos o descargartelos)

Branch -> rama del trabajo en la que los usuarios está trabjando y que puede enviar al máster

Commit -> cambio propuesto para ser añadidio a la rama master

Fork -> desviacion de la rama principal

Pull -> enviar tu repositorio al servidor

Push -> descargar un repositorio del servicio



